---
title: "Yet Another Trading Algorithm"
author: "Grandez"
date: "`r Sys.Date()`"
subtitle: Technical Manual
output: 
  html_document: 
    df_print: kable
---

# Prerequisites

```{r eval=FALSE, echo=FALSE}
library("knitr")
library("kableExtra")
#library(abind)
#library(png)
#library(grid)
#library(fontawesome)

# or the development version
# devtools::install_github("rstudio/bookdown")
```

## JGGShiny

Este paquete actua como base para la creacion de las paginas
La idea es customizar las paginas que ofrece shiny como templates

Esta basado en los templates ofrecidos por shiny/bslib

### Templates

JGGDashboard - Es un dashboard con paneles laterales izquierdo y derecho

### Estructura

#### WWW

##### javascript

```{r}
files = c("js.cookie.js", "jggshiny_shiny.js", "jggshiny.js")
desc  = c("Libreria para manejo de cookies. Copiado de js-cookie"
          ,"Funciones que extienden shinyjs
          las funciones se detectan analizando el fichero en busca del patron 'shinyjs.'"
          ,"Implementa la clase JGGShiny")

dfjs = data.frame(files=files,description=desc)
dfjs$description = gsub("[ \t]+", " ", dfjs$description)
kable(dfjs)
```
### JGGDashboard

Es una web que tiene:
- Una barra de navagacion (menu)
- Cada Pagina tiene una barra lateral derecha y una izquierda


La pagina tiene esta estructura donde cada nombre corresponde a su id

body
   +- jgg_container
        +- jgg_page
        |    +- header
        |    +- jgg_page_body
        |    +- footer
        |
        +- jgg_main_err
        
        
jgg_container Contiene dos "paginas" la normal y la de error fatal
    jgg_page
        jgg_page_header
        jgg_page_main
        jgg_page_footer
   jgg_main_err
        

### Container 
 Tiene dos div:
 - jgg_page     La pagina de datos
 - jgg_main_err La pagina de error general
 
### Page

Tiene 3 divs:

        jgg_header : El menu
        jgg_main   : Los datos
        jgg_footer : El pie


Los recursos estan en jggshiny
y javascript esta en jquery $.jggshiny

### Clases

jgg_container
jgg_page
jgg_header
jgg_body
jgg_footer

jgg_clearfix

| Clase           |    Descripcion                            |
+-----------------+-------------------------------------------+
| jgg_brand       | Clase del titulo                          |
| jgg_side_open   | Gestiona el indicador de panel abierto    |
| jgg_side_close  | Gestiona el indicador de panel cerrado    |
| jgg_nav_left    | Estilo del panel izquierdo                |
| jgg_nav_right   | Estilo del panel derecho                  |

### Javascript

Los gestores en javascript tiran de _data-toggle_

jgg_offcanvas
control_sidebar

