## Tamaños

## Datos de session

La tabla history tiene

1. sizeof(date) = 4
2. Varchar(20) = 4 + 20 = 24
3. 6 dobles

Luego, para szDbl = 8


```{r}
 szDbl = 8
```

cada registro ocupa `4 + 24 + (6 * szDbl)`

y el volumen de la tabla es:

$$
    Vol = num_monedas * num_dias * `4 + 24 + (6 * szDbl)`
$$

Para 2000 monedas, cinco años:

Mas la cabecera de pagina por el numero de paginas
Mas 32K

Para un tamaño de pagina de 32K
cada pagina contiene unos 400 registros
como tenemos 2000 * 365 * 5 registros

tenemos 9125 paginas
a 4k por cada una

o sea unos 35 Mb

O sea:

el tamaño no es preocupante

```{r}

```
A diferencia de los estilos actuales que tienden a poner el menú en un panel lateral con un icono en la parte superior, podemos tener dos paneles laterales, a la izquierda y a la derecha.

Particularmente, estoy en contra del icono de barritas por que considero que si algo cambia el estado de la pagina debe indicarlo, por lo que prefiero utilizar un simbolo **">"** para indicar que se realiza una acción (algo que irá de izquierda a derecha) y **"<"** para indicar como se puede deshacer la acción.

Este comportamiento lo logramos de la siguiente manera:
