---
title: "Lineas de tendencia"
author: "Grandez"
date: "26/5/2021"
output: html_document
---

```{r setup, include=FALSE}
library(ggplot2)
library(zoo)

knitr::opts_chunk$set(echo = FALSE, comment=NA, message=FALSE, warning = FALSE)
seqGeom <- function(from,ratio,length.out,begin=1) {
   end=length.out - begin
   begin=begin-1
   from*(1+ratio)**(begin:end)
}

```

```{r functions}

makePlot = function(df, title) {
   p = ggplot(data=df, show_legend=FALSE) + theme_bw() +
       theme(plot.title = element_text(hjust = 0.5)) +
       xlab("") + ylab("") +
       geom_point(aes(x=x,y=y))
   if (!missing(title)) p = p + ggtitle(title)
   p
}
addSmooth = function(plot, df) {
   #eq = lm_eqn(df)
   posy = df[nrow(df) - 3, 2]
   p = plot + geom_smooth(aes(x=x,y=y), method="lm") +
              geom_text(x = 10, y=posy, label = lm_eqn(df), parse = TRUE)
#                    geom_text(label = "data", parse = TRUE)
   p
}
# Obtiene la ecuacion de lm en modo texto
lm_eqn <- function(df){
    m <- lm(y ~ x, df);
    eq <- substitute(italic(y) == a + b %.% italic(x),
         list(a = format(unname(coef(m)[1]), digits = 2),
              b = format(unname(coef(m)[2]), digits = 2)
             #,r2 = format(summary(m)$r.squared, digits = 3)
            ))
    as.character(as.expression(eq));
}
lm2parms = function(lm, scale=2) {
   lst = list(round(lm$coefficients[1], 2), round(lm$coefficients[2], 2))
   names(lst) = c("alpha", "beta")
   lst
}
```
## Introducción

Dado un conjunto de cotizaciones, tipícamente se acostumbra a trazar una linea que o bien una máximos o mínimos locales para identificar las resistencias y los soportes, o bien modele las cotizaciones en si mediante algún modelo de regresión linear.

Con el angulo de la recta respecto al eje de abcisas nos da cierta información acerca de la tendencia y fuerza de ese valor bursatil

```{r}
size=50
d1 = data.frame(x=seq(1,size), y=seq(from=1000, by=100, length.out=size))
d2 = data.frame(x=seq(1,size), y=seqGeom(from=1000, ratio=.1, length.out=size))
d2$y = round(d2$y, 0)

```


Veamos estos dos ejemplos

```{r, fig.show="hold", out.width="50%"}

makePlot(d1, "Linear growth")
makePlot(d2, "Percentage growth")
```

**¿Cual de las dos opciones es mejor?**

_Pista_: El primer gráfico crece de manera constante y el segundo logaritmicamente (10%). Asumiendo que cada intervalo en X es un dia, si a partir de hoy, ultimo dato del gráfico, invirtiéramos 10.000 um. en cada una de ellas el resultado 10 días sería:

Opción 1: 11.000 -  1.000 um. de beneficio

Opción 2: 23.580 - 13.850 um. de beneficio

### Escalas y tamaños

El primer error a la hora de comparar estos gráficos, son las escalas utilizadas y los tamaños de los gráficos, la escala influye por que si no son equivalentes **no son comparables**.

Si observamos el eje de ordenadas, en el primer gráfico el rango va de 0 a 5000, mientras que en el segundo va de 0 a 10000; es decir, el doble de variación/incremento aunque el tamaños de los gráficos son equivalentes.


Veamos que ocurre si los unificamos integrando las dos series en el mismo gráfico:

```{r}

makePlot(d1, "Linear growth") + 
         geom_point(data=d2, aes(x=x,y=y,colour="blue")) +
         guides(color=FALSE)

```

Aquí la sensación parece que al inicio de la serie es mas rentable la primera opción y después es significativamente mejor la segunda.

**El problema del tamaño de los gráficos es que produce distorsión en la relación entre los ejes**


### Lineas de tendencia

Agreguemos ahora las lineas que nos indican la tendencia, expresados como la ecuación de la recta: $y = \alpha + \beta x$ donde $\beta$ se suele conocer como _pendiente_ de la recta

```{r, message=FALSE, fig.show="hold", out.width="50%"}
addSmooth(makePlot(d1, "Linear growth"),d1)
addSmooth(makePlot(d2, "Percentage growth"), d2)
```


Aparentemente no existe gran diferencia en la pendiente, aunque la segunda opción se muestra favorable

- 100 para el primer gráfico
- 167 para el segundo

**¿Donde están los errores en este análisis?**

1. Estamos considerando valores de manera lineal
2. Estamos considerando $\beta = tg(\alpha)$ donde $\alpha$ representa un ángulo
3. Los ejes no pertenecen al mismo conjunto (o mas correctamente espacio vectorial)

Vayamos por partes:

### Valores o variaciones

Supongamos, siguiendo con nuestros ejemplos, que tenemos dos opciones:

1. Invierto 1.000 um. y al día siguiente recupero 1.050 um
2. Invierto   100 um. y al día siguiente recupero   110 um 

Evidentemente, el primer caso es mejor, puesto que un día gano 50 um. frente a 10 de la opción 2 (no estamos considerando los riesgos ni el importe inicial). La realidad:

$$
\begin{aligned}
opcion 1 &= (\frac{1050}{1000} - 1) * \frac{1}{100} &= 5\% \\
opcion 2 &= (\frac{110}{100} - 1) * \frac{1}{100} &= 10\%
\end{aligned}
$$
Con lo que la opción 2 es el **doble de rentable** que la opción 1.

**Para evaluar la evolución de una cotización usamos __siempre__ la variación, no los valores**

Ajustemos los datos de los ejemplos según estos criterios:

```{r, message=FALSE, fig.show="hold", out.width="50%"}

d1$y1 = rollapply(d1$y, width=2, function(x) x[2]/x[1]-1, fill=NA, align="right")
d2$y1 = rollapply(d2$y, width=2, function(x) x[2]/x[1]-1, fill=NA, align="right")
d2$y1 = d2$y1 * 100
d1$y1 = d1$y1 * 100

df1 = d1[,c("x","y1")]
df2 = d2[,c("x","y1")]
colnames(df1) = c("x","y")
colnames(df2) = c("x","y")
makePlot(df1, "Linear growth")
makePlot(df2, "Percentage growth")
addSmooth(makePlot(df1, "Linear growth"),df1)
addSmooth(makePlot(df2, "Percentage growth"), df2)

```
 
Aqui ya tenemos algo de información util.

Si miramos el segundo gráfico, observamos que la linea de regresión es practicamente horizontal (las variaciones son debidas a los redondeos que hemos aplicado) mientras que en la primera el peso de cada día afecta negativamente.

Con esta información podemos asumir ya cierta información acerca de la evolución de la cotización; mas concretamente en el primer grupo parece que la previsión de ganacias cada vez es menor puesto que $\beta$ es negativo mientras que la segunda opción muestra una evolución mas estable $\beta$ es practicamente cero con lo que podemos asumir que la ganancia esperada en esta opción será $\alpha$

### Ejemplo

Supongamos que nos encontramos en el día 20 y abrimos una operación a 10 días.
Según los datos anteriores tenemos (redondeando:


```{r}
lm1 = lm2parms(lm(y ~ x, df1))
lm2 = lm2parms(lm(y ~ x, df2))
```

$$
\begin{aligned}
   y_1 &= `r lm1$alpha` + `r lm1$beta` . x_1 \\
   y_2 &= `r lm2$alpha` + `r lm2$beta` . x_2
\end{aligned}
$$

luego la esperanza de beneficio es


\begin{aligned}
   y_1 &= `r lm1$alpha` + `r lm1$beta` . x_1 \\
   y_2 &= `r lm2$alpha` + `r lm2$beta` . x_2
\end{aligned}


